---
title: Simulación de modelos mixtos
author: Freddy Hernández
date: '`r format(Sys.Date(), "%Y-%B-%d")`'
output:
  html_document:
    toc: true
    toc_depth: 2
    theme: flatly
    highlight: pygments
    includes:
      in_header: header.md
      after_body: doc_suffix.md
---

```{r setup, include=FALSE}
knitr::opts_chunk$set(echo = TRUE, fig.width=6, fig.height=5)
```

## Introducción
En esta publicación se mostrará al lector cómo simular datos de modelos lineales y la forma de estimar los parámetros. Los modelos a simular son:

1. Modelo lineal clásico,  
2. Modelo lineal con intercepto aleatorio,  
3. Modelo lineal con pendiente aleatoria,  
4. Modelo lineal con intercepto y pendiente aleatoria.  

## Ilustración de un modelo mixto
Se recomienda al lector que visite el enlace mostrado abajo para que vea una ilustración muy interesante de modelos mixtos. Los parámetros usados en las simulaciones fueron inspirados en la ilustración.

http://mfviz.com/hierarchical-models/

## Simulando datos de modelo lineal clásico
Suponga que queremos simular $n=50$ observaciones del siguiente modelo con vector de parámetros $\boldsymbol{\Theta}=(\beta_0=59, \beta_1=1, \sigma=1)^\top$.

\begin{align*} 
y_i &\sim \mathcal{N}(\mu_i, \sigma^2) \\ 
\mu_i &= 59 + 1 x_i \\
\sigma &= 1 \\
x &\sim Uniforme[1, 9]
\end{align*}

Con el siguiente código se simula el conjunto de datos de interés.
```{r}
n <- 50
x <- sample(1:9, size=n, replace=TRUE) # Uniforme discreta [1, 9]
sig <- 1
media <- 59 + 1 * x
y <- rnorm(n=n, mean=media, sd=sig)
```

Vamos a construir un diagrama de dispersión para los datos simulados.
```{r}
plot(y ~ x)
```

Ajustemos un modelo para recuperar el vector de parámetros parámetros $\boldsymbol{\Theta}$.
```{r}
mod1 <- lm(y ~ x)
c(mod1$coef, sigma=summary(mod1)$sigma)
```

De la salida anterior vemos que vector de parámetros estimado está cerca de $\boldsymbol{\Theta}=(\beta_0=59, \beta_1=1, \sigma=1)^\top$.

Vamos a agregar la línea del modelo ajustado.
```{r}
plot(y ~ x)
abline(mod1, lty='dashed', lwd=2)
```

## Simulando datos con intercepto aleatorio
Suponga que ahora queremos simular $n_i=10$ observaciones para $n_g=5$ grupos (en total 50) usando el siguiente modelo mixto con intercepto aleatorio con vector de parámetros $\boldsymbol{\Theta}=(\beta_0=59, \beta_1=1, \sigma=1, \sigma_{b0}=10)^\top$.

\begin{align*} 
y_{ij} &\sim \mathcal{N}(\mu_{ij}, \sigma^2) \\ 
\mu_{ij} &= 59 + 1 \, x_{ij} + b_{0i} \\
\sigma &= 1 \\
b_0 &\sim \mathcal{N}(0, \sigma_{b0}^2) \\
x &\sim Uniforme[1, 9] \\
i &= 1, 2, \ldots, n_g \quad j=1, 2, \ldots, n_i
\end{align*}

```{r}
sig <- 1
sd_b0 <- 10

ng <- 5        # número de grupos
ni <- 10       # número de obs por grupo
n <- ng * ni   # número de obs total

grupo <- rep(1:5, each=ni) # Variable de agrupación

x <- sample(1:9, size=n, replace=TRUE)
b0 <- rnorm(n=ng, mean=0, sd=sd_b0)  # Vector con los cinco b0
b0_rep <- rep(b0, each=ni)           # Vector con los b0 repetidos
media <- 59 + 1 * x + b0_rep
y <- rnorm(n=n, mean=media, sd=sig)

dt <- data.frame(grupo=grupo, x=x, b0_rep, y=y)
```

Exploremos lo que hay dentro de `dt`.
```{r}
dt[1:15, ]
```

Vamos a construir un diagrama de dispersión para los datos simulados.
```{r}
colores <- c("#00004080", "#0063FF80", "#13F24080", "#FFE20180", "#FF330080")
with(dt, plot(y ~ x, pch=20, col=colores[dt$grupo], cex=3))
```

Ajustemos un modelo para recuperar el vector de parámetros parámetros $\boldsymbol{\Theta}$, para esto usemos la función `lme` del paquete `nlme`. 
```{r}
library(nlme)
mod2 <- lme(y ~ x, random = ~ 1 | grupo, data=dt)
summary(mod2)
```

De la tabla anterior vemos que el vector de parámetros estimado $\hat{\boldsymbol{\Theta}}$ no está tan alejado de $\boldsymbol{\Theta}$.

Los efectos fijos estimados $\beta_0$ y $\beta_1$ se obtienen así:
```{r}
fixef(mod2)
```

Vamos a recuperar las predicciones de los 5 interceptos aleatorios (efectos aleatorios) y a compararlas con los verdaderos $b_{0}$.
```{r}
cbind(ranef(mod2), b0)
```

De la tabla anterior vemos que los $\tilde{b_{0}}$ son cercanos a los verdaderos $b_{0}$ simulados.

Usando los efectos fijos y los efectos aleatorios podemos obtener las expresiones ($\hat{\beta}_0 + \hat{\beta}_1 x_{ij} + b_{0i}$) para los modelos de cada grupo así:
```{r}
coef(mod2)
```

Usando la información anterior se puede dibujar el modelo ajustado para cada grupo.
```{r}
coef <- coef(mod2)
with(dt, plot(y ~ x, pch=20, col=colores[dt$grupo], cex=3))
for (i in 1:5) abline(a=coef[i, 1], b=coef[i, 2], col=colores[i])
```

## Simulando datos con pendiente aleatoria
Suponga que ahora queremos simular $n_i=10$ observaciones para $n_g=5$ grupos (en total 50) usando el siguiente modelo mixto con pendiente aleatoria con vector de parámetros $\boldsymbol{\Theta}=(\beta_0=59, \beta_1=1, \sigma=1, \sigma_{b1}=5)^\top$.

\begin{align*} 
y_{ij} &\sim \mathcal{N}(\mu_{ij}, \sigma^2) \\ 
\mu_{ij} &= 59 + 1 \, x_{ij} + b_{1i} \, x_{ij} \\
\sigma &= 1 \\
b_1 &\sim \mathcal{N}(0, \sigma_{b1}^2) \\
x &\sim Uniforme[1, 9] \\
i &= 1, 2, \ldots, n_g, \quad j=1, 2, \ldots, n_i
\end{align*}

```{r}
sig <- 1
sd_b1 <- 5

ng <- 5
ni <- 10
n <- ng * ni

grupo <- rep(1:5, each=ni)
n <- ng * ni
x <- sample(1:9, size=n, replace=TRUE)
b1 <- rnorm(n=ng, mean=0, sd=sd_b0)
b1_rep <- rep(b0, each=ni)
media <- 59 + 1 * x + b1_rep * x
y <- rnorm(n=n, mean=media, sd=sig)

dt <- data.frame(grupo=grupo, x=x, b1_rep, y=y)
```

Exploremos lo que hay dentro de `dt`.
```{r}
dt[1:15, ]
```

Vamos a construir un diagrama de dispersión para los datos simulados.
```{r}
with(dt, plot(y ~ x, pch=20, col=colores[dt$grupo], cex=3))
```

Ajustemos un modelo para recuperar el vector de parámetros parámetros $\boldsymbol{\Theta}$, para esto usemos la función `lme` del paquete `nlme`.
```{r}
mod3 <- lme(y ~ x, random = ~ -1 + x | grupo, data=dt)
summary(mod3)
```

Los efectos fijos estimados $\beta_0$ y $\beta_1$ se obtienen así:
```{r}
fixef(mod3)
```

Vamos a recuperar las predicciones de las 5 pendientes aleatorios (efectos aleatorios) y a compararlas con los verdaderos $b_{1}$.
```{r}
cbind(ranef(mod3), b1)
```

Usando los efectos fijos y los efectos aleatorios podemos obtener las expresiones ($\hat{\beta}_0 + \hat{\beta}_1 x_{ij} + b_{1i} x_{ij}$) para los modelos de cada grupo así:
```{r}
coef(mod3)
```

Usando la información anterior se puede dibujar el modelo ajustado para cada grupo.
```{r}
coef <- coef(mod3)
with(dt, plot(y ~ x, pch=20, col=colores[dt$grupo], cex=3))
for (i in 1:5) abline(a=coef[i, 1], b=coef[i, 2], col=colores[i])
```

## Simulando datos con intercepto y pendiente aleatoria
Suponga que ahora queremos simular $n_i=10$ observaciones para $n_g=5$ grupos (en total 50) usando el siguiente modelo mixto con intercepto y pendiente aleatoria con vector de parámetros $\boldsymbol{\Theta}=(\beta_0=59, \beta_1=1, \sigma=1, \sigma_{b0}=9, \sigma_{b0}=4, \sigma_{b01}=-2)^\top$.

\begin{equation}
\begin{split}
y_{ij} &\sim \mathcal{N}(\mu_{ij}, \sigma^2), \\
\mu_{ij} &= 59 + 1 \, x_{ij} + b_{0i} + b_{1i} \, x_{ij} \\
\left (
\begin{matrix}
b_{0i} \\ b_{1i}
\end{matrix} 
\right ) &\sim 
\mathcal{N}\left ( \left ( \begin{matrix}
0 \\ 0
\end{matrix} \right ),
\left ( \begin{matrix}
\sigma^2_{b0} & \sigma_{b01} \\ 
\sigma_{b01} & \sigma^2_{b1}
\end{matrix} \right )
\right ) \\
x &\sim Uniforme[1, 9] \\
i &= 1, 2, \ldots, n_g \quad j=1, 2, \ldots, n_i
\end{split}
\end{equation}

```{r}
ng <- 5
ni <- 10
n <- ng * ni

sig <- 1

sd_b0 <- 9     # Matriz de covarianzas de los efectos aleatorios
sd_b1 <- 4
sd_b0b1 <- -2

library(MASS)
mu <- c(0, 0)
Sigma <- matrix(c(sd_b0^2, sd_b0b1, sd_b0b1, sd_b1^2), ncol=2)
b <- mvrnorm(n=ng, mu=mu, Sigma=Sigma)
b_rep <- b[rep(1:nrow(b), each=ni), ]

grupo <- rep(1:5, each=ni)
x <- sample(1:9, size=n, replace=TRUE)
media <- 59 + 1 * x + b_rep[, 1] + b_rep[, 2] * x
y <- rnorm(n=n, mean=media, sd=sig)

dt <- data.frame(grupo=grupo, x=x, b0=b_rep[, 1], b1=b_rep[, 2], y=y)
```

Exploremos lo que hay dentro de `dt`.
```{r}
dt[1:15, ]
```

Vamos a construir un diagrama de dispersión para los datos simulados.
```{r}
with(dt, plot(y ~ x, pch=20, col=colores[dt$grupo], cex=3))
```

Ajustemos un modelo para recuperar el vector de parámetros parámetros $\boldsymbol{\Theta}$, para esto usemos la función `lme` del paquete `nlme`.
```{r}
mod4 <- lme(y ~ x, random = ~ 1 + x | grupo, data=dt)
summary(mod4)
```

Al igual que en los ejemplos anteriores, se puede dibujar el modelo ajustado para cada grupo.
```{r}
coef <- coef(mod4)
with(dt, plot(y ~ x, pch=20, col=colores[dt$grupo], cex=3))
for (i in 1:5) abline(a=coef[i, 1], b=coef[i, 2], col=colores[i])
```

## Tarea
1. ¿Es posible que en un modelo mixto $y$ se distribuya no normal?
1. Consultar en la web ejemplos sencillos (con una sola covariable $x$) de modelos mixtos en los cuales la variable respuesta siga una distribución Poisson, binomial y gamma.
3. Para cada uno de los ejemplos encontrados, simular datos usando la estructura del ejemplo y luego estimar los parámetros.
