---
title: Nombre de la publicación
author: Freddy Hernández
date: '`r format(Sys.Date(), "%Y-%B-%d")`'
output:
  html_document:
    toc: true
    toc_depth: 2
    theme: flatly
    highlight: pygments
    includes:
      in_header: header.md
      after_body: doc_suffix.md
---

```{r setup, include=FALSE}
knitr::opts_chunk$set(echo = TRUE)
```

# Introducción
Esta es mi prueba de ecuaciones $E = mc^2$.

$$\begin{array}{ccc}
x_{11} & x_{12} & x_{13}\\
x_{21} & x_{22} & x_{23}
\end{array}$$

```{r cars}
summary(rnorm(n=100))
```

```{r pressure, echo=FALSE}
hist(x=rnorm(100), breaks=5, col=1:5)
```

# Sección 1

<h2>Emphasis classes</h2>
<p class="text-muted">Fusce dapibus, tellus ac cursus commodo, tortor mauris nibh.</p>
<p class="text-primary">Nullam id dolor id nibh ultricies vehicula ut id elit.</p>
<p class="text-warning">Etiam porta sem malesuada magna mollis euismod.</p>
<p class="text-danger">Donec ullamcorper nulla non metus auctor fringilla.</p>
<p class="text-success">Duis mollis, est non commodo luctus, nisi erat porttitor ligula.</p>
<p class="text-info">Maecenas sed diam eget risus varius blandit sit amet non magna.</p>

## Subsección 1

<div class="alert alert-dismissible alert-success">
  <button type="button" class="close" data-dismiss="alert">&times;</button>
  <strong>Well done!</strong> You successfully read <a href="#" class="alert-link">this important alert message</a>.
</div>

## Subsección 2

<div class="alert alert-dismissible alert-danger">
  <button type="button" class="close" data-dismiss="alert">&times;</button>
  <strong>Oh snap!</strong> <a href="#" class="alert-link">Change a few things up</a> and try submitting again.
</div>

# Sección 2

<div class="alert alert-dismissible alert-info">
  <button type="button" class="close" data-dismiss="alert">&times;</button>
  <strong>Heads up!</strong> This <a href="#" class="alert-link">alert needs your attention</a>, but it's not super important.
</div>

## Subsección 1

Bla bla

## Subsección 2

Bla bla
Bla bla
